【裁判字號】    98,台上,4666
【裁判日期】    980818
【裁判案由】    違反毒品危害防制條例
【裁判全文】
最高法院刑事判決            九十八年度台上字第四六六六號
上  訴  人  台灣高等法院高雄分院檢察署檢察官
            甲○○
選任辯護人  王進勝律師
            黃淑芬律師
            張永昌律師
上  訴  人  乙○○
選任辯護人  楊申田律師
上  訴  人
即  被  告  丙○○
                    號
選任辯護人  黃勇雄律師
上列上訴人等因被告違反毒品危害防制條例案件，不服台灣高等
法院高雄分院中華民國九十八年五月二十五日第二審判決（九十
八年度上重訴字第二號，起訴案號：台灣高雄地方法院檢察署九
十七年度偵字第三四二二號），提起上訴，本院判決如下：
    主  文
原判決撤銷，發回台灣高等法院高雄分院。
    理  由
本件原判決撤銷第一審之科刑判決，改判分別依想像競合犯關係
，從一重論處上訴人甲○○、乙○○、上訴人即被告丙○○共同
運輸第一級毒品（乙○○、丙○○均為累犯）各二罪之刑，固非
無見。
惟查：(一)原判決理由壹之二雖謂證人李俊漢、張嘉裕、丙○○於
法務部調查局南部地區機動工作組詢問（原判決誤為警詢）之陳
述，乙○○等、辯護人及檢察官均同意作為證據，上開證人於第
一審及原審審理中，並均已到庭讓兩造行使對質詰問權，且上開
陳述均係出於渠等任意性之陳述，是上開證人於法務部調查局南
部地區機動工作組詢問時所為陳述，均有證據能力（見原判決五
頁）。然原判決理由貳之二之(三)說明於第一審審判程序中，證人
丙○○主張若以證人身分陳述，恐受不利訴追而拒絕做證，第一
審未令其以證人身分接受個別具體問題之詰問，即准予概括行使
拒絕證言權，自有未洽（見原判決十八、十九頁）。又認定證
人丙○○於第一審雖到庭，但未讓當事人行使對質詰問權，不無
矛盾。何況乙○○之第一審及原審之辯護人於各該審均主張丙○
○於法務部調查局南部地區機動工作組詢問時之陳述，無證據能
力，於原審同時主張李俊漢於法務部調查局南部地區機動工作組
詢問時之陳述，無證據能力（見第一審卷(一)二三０頁、原審卷(一)
一二二、一四六頁）。原判決謂證人李俊漢、丙○○於法務部調
查局南部地區機動工作組詢問時之陳述，乙○○之辯護人均同意
作為證據，與卷內資料不符，有證據上理由矛盾之違法。(二)原判
決事實僅記載甲○○等先後二次運輸進口之第一級毒品海洛因磚
，分別係在泰國，向不詳姓名之人、綽號「老闆娘」之泰國女子
購得，及將第一次運輸進口海洛因中之十六包，在台灣高鐵台中
站，交付受綽號「龍哥」之成年男子所託之李俊漢（見原判決三
頁）。而對購入海洛因之目的為何，是否以營利為目的購入，有
無觸犯販賣第一級毒品罪，與所犯運輸第一級毒品及私運管制物
品進口罪之關係如何，將十六包海洛因交付「龍哥」之目的為何
，是否因販賣交付？均無認定及說明，尚有未當。(三)證人即台北
市政府警察局內湖分局小隊長尹天賜於第一審證稱：「……被告
（指丙○○）第一次與我們接觸，是民國九十六年九月八日，他
向我們供述，他知道有一個販毒集團，他想領取線民檢舉金。
所以他製作第一次線民檢舉金筆錄，我們從此知道有這一個集
團……十一月二十一日，我報請士林地檢署檢察官江林達指揮及
通訊監察，當天有核准。我們上線後已經來不及，……丙○○出
國，也是因為甲○○指使才有這樣的機會。丙○○按照期間出國
後，我們就斷線。我只知道他回來後，會跟我聯繫。……九十七
年一月十八日，丙○○回台灣，他不知道我已經斷線。我們平常
的聯繫，他被甲○○控制得很緊，所以我只能被動的等丙○○與
我聯絡。丙○○九十七年一月十八日電話中說，這次分兩批，數
量約四、五十塊，但沒有槍。十九日第一批到的貨櫃是偽裝的，
裡面沒有毒品，要我不要動。第二組是七天後（即同月）二十六
日到台中港，裡面才有毒品。因為我斷線，無法主動打給他，他
也沒有跟我聯絡，我們依照經驗，海關提櫃要三天，二十六日是
星期五，所以江林達檢察官星期一召集我們與刑事局來討論如何
查緝。……我不知道調查局會在二十六日先用拘票去查獲。本來
我想說是否可以和調查局同步查緝。」（見第一審卷(二)五十一、
五十二頁）。上開證述，如果無訛，丙○○參與甲○○、乙○○
運輸、走私毒品，似乎僅為確實掌握甲○○、乙○○運輸、走私
毒品之訊息，通報尹天賜查緝，以領取檢舉金。能否謂其有犯
罪故意，饒有研求餘地。(四)毒品危害防制條例第十八條第一項前
段規定，查獲之第一、二級毒品，不問屬於犯人與否，沒收銷燬
之。其所稱查獲之毒品，係指犯人被查獲之毒品而言。原判決既
認定其附表編號一所示之海洛因十六包，係被告等於交付李俊漢
後，於李俊漢持有中，為法務部調查局南部地區機動工作組查獲
（見原判決三頁）。自甲○○、乙○○、丙○○被查獲之毒品，
乃竟於其三人第一次所犯運輸第一級毒品罪項下，諭知沒收，尚
有未合（該十六包海洛因，已於李俊漢運輸第一級毒品未遂案中
宣告沒收）。以上或為上訴意旨所指摘，或為本院得依職權調查
之事項，應認原判決有撤銷發回之原因。
據上論結，應依刑事訴訟法第三百九十七條、第四百零一條，判
決如主文。
中    華    民    國  九十八  年    八    月   十八   日
                      最高法院刑事第二庭
                          審判長法官  莊  登  照
                                法官  陳  世  淙
                                法官  許  錦  印
                                法官  蘇  振  堂
                                法官  蕭  仰  歸
      本件正本證明與原本無異
                                      書  記  官
中    華    民    國  九十八  年    八    月   二十   日
                                                      Q


司法院資訊處製作；財團法人民間司法改革基金會備份。
